臺灣基隆地方法院刑事判決　　　　　　　　　　　　　九十三年度易字第二九八號
　　公　訴　人　臺灣基隆地方法院檢察署檢察官
　　被　　　告　甲○○　男　四.
右列被告因偽造文書案件，經檢察官提起公訴（九十三年度偵字第二六四二號），本
院判決如左：
    主  文
甲○○偽造署押，足以生損害於公眾及他人，處有期徒刑伍月，如易科罰金，以佰
元折算壹日。
甲○○於九十三年三月三日下午十五時○分在基隆市警察局第二分局刑事組偵訊室偵
訊（調查）筆錄上（一式二份）偽造之「乙○○」簽名共肆枚及指印共拾貳枚均沒收
。
    事  實
一、甲○○前因違反肅清煙毒條例等案件，經臺灣高等法院於民國八十三年二月二十
    四日以八十二年度上訴字第七六八四號判處有期徒刑九年（違反肅清煙毒條例處
    有期徒刑三年六月，施打吸用化學合成麻醉藥品處有期徒刑八月，販賣化學合成
    麻醉藥品處有期徒刑五年二月，三罪定應執行刑），其中販賣化學合成麻醉藥品
    部分上訴，經最高法院於八十三年六月一日以八十三年度台上字第三○六七號判
    決駁回上訴，於八十七年五月七日假釋（原定於九十一年三月二十六日假釋期滿
    ），假釋期中又因犯強盜等案件，經最高法院於九十二年九月十八日以九十二年
    度台上字第五○四九號判決判處有期徒刑七年確定，上開假釋遭撤銷應執行殘刑
    三年十月十九日（現執行中），復因未到案執行強盜等案件刑期而遭臺灣臺南地
    方法院檢察署發布通緝，竟不知悔改，其明知正遭通緝中，於九十三年三月三日
    下午二時二十五分許，在基隆市○○路四十一號前，因違反毒品危害防制條例案
    件遭警查獲時，竟為逃避刑責，基於偽造署押之單一犯意，於同日下午十五時許
　　，在基隆市警察局第二分局刑事組接受警員丙○○詢問時，以其事先所背誦其兄
  　「乙○○」之年籍資料應訊，且在該份偵訊（調查）筆錄上（一式二份）偽簽「
    乙○○」之簽名各二枚（一式二份共四枚）及按捺指印各六枚（一式二份共十二
    枚），足以生損害於偵查機關偵辦犯罪之正確性及乙○○本人，嗣經基隆市警察
    局第二分局刑事組其他警員調取甲○○口卡片對照後始查悉上情。
二、案經基隆市警察局第二分局報請臺灣基隆地方法院檢察署檢察官偵查起訴。
    理  由
一、訊據被告甲○○固不諱言曾以「乙○○」之名義應訊，且有偽簽「乙○○」之名
    字於警員所製作之警詢筆錄上，坦承其有偽造「乙○○」署押犯行，然辯稱伊僅
    簽一次「乙○○」之名字，並沒有按指印，是警察知道伊是甲○○後才再叫伊按
    指印云云。惟查：
    (一)被告確有於接受警員丙○○應訊時，冒名「乙○○」名義，偽簽「乙○○」名
      字二枚及按捺指印六枚一節，有被告冒名「乙○○」名義接受警員詢問之九十
      三年三月三日十五時○分之偵訊（調查）筆錄一份在卷可稽，且該筆錄之錄音
      帶經檢察官勘驗結果，被告確有於警員詢問時，自稱其係「乙○○」等情，此
      有臺灣基隆地方法院檢察署勘驗筆錄一份及上揭警詢筆錄之錄音帶一捲附卷可
      參，足見被告確有於警員丙○○詢問時，冒用「乙○○」名義，且於該筆錄上
      偽簽「乙○○」之名字及按捺指印之情甚為明確。
    (二)至被告雖辯稱伊僅簽一次「乙○○」名字，並沒有捺指印，卷內警詢筆錄上之
      「乙○○」名字及指印是警察知道伊是甲○○後，才再叫伊簽「乙○○」名字
      及按指印云云，然經證人丙○○即製作被告冒名「乙○○」之九十三年三月三
      日十五時○分偵訊（調查）筆錄之警員，於本院審理時證述：「（審判長問：
      何時確定被告是冒名乙○○？）查獲當時被告沒有帶證件，當時被告說他是乙○○，所以我們帶回組裡去清查被告身分，被告還是說他是乙○○，被告同意
      我們到他家去查證身分及搜索毒品案件相關物證，被告同意我們製作筆錄，製
      作筆錄過程當中，我們有同仁調出乙○○的口卡片來核對，結果不是乙○○，
      所以我們就調乙○○的全戶口卡片二份即被告與乙○○出來，調出來當時我們
      已經做完筆錄，被告已經簽完名而且捺完指印，做完後，同仁才說調出來的口
      卡片，被告不是乙○○而是甲○○，才發現被告冒名乙○○，他也承認他是甲○○而不是乙○○。」、「（審判長問：對被告稱係你們硬要他按指印？）我
      們不會這樣做。」、「（審判長問：是否知道被告是甲○○冒名乙○○之後才
      叫被告按指印？）不是，我們已經製作完筆錄，被告也已經簽完名按完指印之
      後，同仁調出來被告的口卡片後才確定被告是冒名乙○○。」、「（檢察官問
      ：對被告所稱當時有製作二份筆錄其簽名的筆錄是由黑色的筆所寫的，且只有
      簽名沒有蓋指印，有何意見？請求提示九十三年度偵字第一○三五號第十一頁
      乙○○調查筆錄及三十頁偵訊筆錄）九十三年三月三日下午十五時警訊筆錄一
      式二份，一份是複寫的，另一份是我們自己留檔，二份被告都有簽名按指印，
      我們只有這一式二份被告是以乙○○之名簽的，另份筆錄作檔案，現在其他單
      位在辦敘獎中。」、「（審判長問：九十三年度偵字第一○三五號第十一頁至
      十三頁是正本還是複寫本？）是正本。」、「（審判長問：複寫本被告簽名按
      指印是否都與正本相符？）複寫本被告也有簽名，指印也是前後二個指印，中
      間是四個騎縫指印。」等語，核與卷附證人丙○○警員所製作被告於九十三年
      三月三日十五時○分許冒名乙○○之偵訊（調查）筆錄內容相符，參酌證人丙○○係承辦公務之警員，與被告間並不認識，且無何怨隙糾紛，其立場應屬中
      立，當無特予構陷被告於不利之理，復參以上揭筆錄內確有被告偽造「乙○○
      」之簽名二枚及按捺指印六枚無誤，可見證人丙○○之證言應堪採信。至被告
      雖辯稱另有一份警詢筆錄云云，然此經證人丙○○堅決否認，且與卷內該警詢
      筆錄內容不符，難以採信。故被告所辯伊僅偽簽「乙○○」名字一次，且指印
      係警員知悉其係甲○○後始要其所捺云云，顯係事後卸責之詞，不足採信。從
      而，本件事證明確，被告偽造署押犯行洵堪認定，應予依法論科。
二、核被告甲○○所為，係犯刑法第二百十七條第一項之偽造署押罪。被告以一犯意
    ，接續偽造「乙○○」簽名四枚及按捺指印十二枚之犯行，侵害一法益，為接續
    犯，係單純一罪。公訴意旨雖僅述及被告偽造「乙○○」簽名及按捺指印各二枚
    ，惟被告所偽造之偵訊（調查）筆錄乃一式二份，其上被告均有偽造「乙○○」
    簽名各二枚及按捺指印各六枚，經證人丙○○於本院審理時證述明確，而此部分
    犯行與前揭起訴部分，係接續犯單純一罪關係，本院自應一併予以審論，附此敘
    明。查被告有如事實欄所載之犯罪科刑紀錄，此有臺灣高等法院被告全國前案紀
    錄表附卷可考，雖不構成累犯，惟審酌被告之素行、智識程度，及其為規避通緝
    ，冒用他人名義應訊，損害偵查機關偵辦犯罪之正確性及乙○○本人，並其犯罪
    之動機、目的、手段，及其犯後坦認部分犯行等一切情狀，量處如主文所示之刑
    ，並諭知易科罰金之標準。
三、甲○○於九十三年三月三日下午十五時○分在基隆市警察局第二分局刑事組偵訊
    室偵訊（調查）筆錄上（一式二份）偽造之「乙○○」簽名共四枚及指印共十二
    枚，不問屬於犯人與否，均依刑法第二百十九條之規定宣告沒收。
據上論斷，應依刑事訴訟法第二百九十九條第一項前段，刑法第二百十七條第一項、
第二百十九條、第四十一條第一項前段，罰金罰鍰提高標準條例第二條，判決如主文
。
本案經檢察官黃鴻達到庭執行職務。
中　　　華　　　民　　　國　　九十三　　年　　 十一 　　月　　　三十　　日
                          　　  臺灣基隆地方法院刑事第三庭
                                    審判長法  官  鄭景文
　　　　　　　　　　　　　　　　　　　　　法　官  王美婷
                                    　　　法  官  陳秀
右正本證明與原本無異。
對於本件判決如有不服，應於收受送達後十日內，向本院提出上訴書狀，上訴於臺灣
高等法院，並按他造當事人之人數附具繕本。
                                          書記官  王一芳
中　　　華　　　民　　　國　　九十三　　年　　 十一 　　月　　　三十　　日
附錄論罪科刑法條
刑法第二百十七條第一項
偽造印章、印文或署押，足以生損害於公眾或他人者，處三年以下有期徒刑。
